【裁判字號】    89,交上易,2607
【裁判日期】    900214
【裁判案由】    過失傷害
【裁判全文】
臺灣高等法院臺中分院刑事判決                八十九年度交上易字第二六七號
    上  訴  人
    即 自訴 人  甲○○
    被      告  丙○○
右上訴人因被告過失傷害案件，不服台灣苗栗地方法院八十九年度交自字第四號中華
民國八十九年十月三日第一審判決（台灣苗栗地方法院檢察署八十八年度他字第四九
０號移送併案審理），提起上訴，本院判決如左：
    主  文
原判決撤銷。
丙○○因過失傷害人，處拘役貳拾日，如易科罰金以參佰元折算壹日。
    事  實
一、丙○○於民國（下同）八十八年五月二日晚上八時十五分許，駕駛車號ＬＸ－八
    九四二號自用小客車，沿苗栗縣苗栗市○○○○道之後汶公路外側車道雙向四線
    道由公館往苗栗方向行駛，至該路與水流娘路口時，應注意在遵行車道內行駛，
    在劃有分向限制線之該路段，不得駛入來車道內，其能注意，竟疏未注意違規駛
    入對向車道，其汽車右前側猛烈撞及沿苗栗往公館方向行駛，當時正停在對向外
    側車道等紅燈，由甲○○駕駛之車號ＰＩ－二八九八號自用小客車之正右前方車
    頭，致甲○○受有頭部撞傷、下巴裂傷、內嘴唇裂傷及左踝傷等傷害。
二、案經甲○○提起自訴。
    理  由
一、訊據被告坦承有於上開時地與自訴人駕駛之自用小客車發生車禍等情不諱，惟否
    認有何過失傷害之犯行，辯稱：當時伊駕駛自用小客停在往苗栗方向之最外側車
    道等候紅燈，因右後車尾遭後方車撞擊，致衝撞在等紅燈之自訴人自用小客車，
    在被撞前，伊之自用小客車車身與車道平行，方向盤有回正，沒有要切入內側車
    道或迴轉之意，腳有踩剎車，本件車禍是因不明車輛撞擊伊之車尾再往前衝撞自
    訴人之汽車所致，伊無過失云云。經查：(一)、右揭事實，業據自訴人於偵查、原
    審及本院調查時指訴綦詳，並有車禍照片三幀、道路交通事故調查報告表及診斷
    證明書乙份附卷可稽（見偵查卷第四、二十三、四十七頁）。(二)、依被告於原審
    提出之卷附汽車毀損照片二幀所示（見原審卷第三十一頁），被告之自用小客車
    右後車尾保險桿、尾燈等確有明顯撞擊受損痕跡，被告之自用小客車右後車尾曾
    遭不明車輛撞擊，固屬實情。惟證人即目擊者乙○○雖於警訊及偵查中分別證稱
    ：「我是聽到檳榔攤外有碰的聲音，我才出來才看到由公往苗栗方向之停車線
    前發生車禍．．．當我聽到碰的聲音，丙○○所駕自小客車候紅燈被類似遊覽車
    撞後彈到對向車道後逃逸」、「（小客車被撞後呢？）車子往前推到前面。（推
    到前面後有無發生何事？）沒有。（被遊覽車撞的小客車往前衝時有無撞到其他
    車輛？）我沒看到，當時一定是遊覽車撞到小客車沒錯，遊覽車還在現場等人下
    來理論一樣」等語（見偵查卷第二十七頁反面、第三十一頁），該證人僅目擊被
    告駕駛之小客車在上開路段遭遊覽車自後方撞擊，並未目睹被告之小客車遭撞擊
    後，有順勢往前衝撞對向自訴人之小客車之情形，其於本院更明白證稱：小客車
    遭後方撞擊後往前衝了六個腳步的距離即停下來，並未見到再衝撞其他車輛等語
    （見本院卷第三十七頁反面－三十八頁），且被告之原停車地點距自訴人等紅燈
    之停車地點，經原審勘驗結果，約有五十四點五公尺，二車之夾角約為五十五至
    六十度間，有訊問筆錄附現場勘驗圖可據（見原審卷第三十八頁），被告之小客
    車遭後方撞擊後短距離內即已停止未再往前衝，事後其再撞擊距離五十餘公尺外
    之對向車道之自訴人小客車，顯然係再行啟動後疏忽未在遵行車道內行駛，而在
    劃有分向限制線之該路段，駛入來車道內而發生，是本件車禍與被告之前遭不明
    遊覽車自後方撞擊之事件並無相當因果關係。(三)、本件交通事故經送台灣省竹苗
    區車輛行車事故鑑定委員會鑑定結果，該委員會八十八年十一月一日竹鑑字第八
    八八七二號函所附之鑑定意見書雖認為：(1)不明車輛自後追撞被告之自用小客車
    為肇事原因。(2)被告駕駛自用小客車被不明車輛撞擊後衝至對向致自訴人車受損
    ，無肇事因素云云（見偵查卷第三十七－三十九頁），但該鑑定意見未參酌被告
    之小客車遭後方撞擊後短距離內即已停止未再往前衝，並無事證可證明被告之客
    車再撞擊距離五十餘公尺外之對向車道之自訴人小客車，係因先遭遊覽車撞擊所
    致，即非可據為對被告有利認定之參考。經檢察官再送台灣省行車事故覆議鑑定
    委員會鑑定結果，則認為本案因被告之自用小客車行向與被撞位置不明，未便予
    以覆議，僅研判被告車尾確有被不明車輛自後追撞，有該委員會八十九年三月二
    日府覆議字第八八一八六二號函在卷可憑（見同上卷第五十六頁），覆議意見並
    未採原鑑定意見之結論。(四)、按汽車在雙向車道行駛時，應注意在遵行車道內行
    駛，在劃有分向限制線之路段，不得駛入來車道內，道路交通安全規則第九十七
    條第一、二款定有明文，被告疏未注意違規駛入對向車道，其汽車右前側猛烈撞
    正停在對向外側車道等紅燈，由自訴人駕駛之小客車之正右前方車頭，致自訴人
    受有多處傷害，自應負過失責任。綜上所述，本件事證明確，被告所否認與辯解
    無非卸責飾詞，核無可採，其犯行洵堪認定。
二、核被告所為係犯刑法第二百八十四條第一項前段之過失傷害罪。原審未審及此，
    以：本件車禍既因不明車輛突然撞及停止中之被告自用小客車右後車尾，致被告
    車往左前方推移，此顯非被告事先所能預見。且縱認被告當時有違規左轉之意圖
    ，快速切入欲左轉，惟此僅為一般交通違規，衡情，並不當然會撞及五十餘公尺
    外停止中等紅燈之車輛並發生傷害結果，亦即與本件車禍之發生並無相當因果關
    係存在，本件車禍被告應無過失云云，遽為被告無罪判決之諭知，自難謂洽，自
    訴人上訴意旨執此指摘原判決諭知被告無罪為不當，為有理由，自應由本院將原
    判決撤銷改判。爰審酌被告之素行尚佳、犯罪所生之損害、犯罪後迄未與被害人
    和解等一切情狀，量處其刑如主文第二項所示，並諭知拘役易科罰金之折算標準
    。
據上論斷，應依刑事訴訟法第三百六十九條第一項前段、第三百四十三條、第三百六
十四條、第二百九十九條第一項前段，刑法第二百八十四條第一項前段、第四十一條
，罰金罰鍰提高標準條例第一條前段、第二條，判決如主文。
中      華      民      國    九十      年      二      月     十四     日
                                  臺灣高等法院臺中分院刑事第七庭
                                        審判長法  官  林  榮  龍
                                              法  官  黃  日  隆
                                              法  官  江  錫  麟
右正本證明與原本無異。
不得上訴。
                                              書記官  謝  雅  惠
中      華      民      國    九十      年      二      月     十五     日
附錄：本案論罪科刑法條全文
刑法第二百八十四條
因過失傷害人者，處六月以下有期徒刑、拘役或五百元以下罰金。致重傷者，處一年
以下有期徒刑、拘役或五百元下罰金。
從事業務之人，因業務之過失傷害人者，處一年以下有期徒刑、拘役或一千元以下罰
金。致重傷者，處三年以下有期徒刑、拘役或二千元以下罰金。
                                                                        Ｃ


司法院資訊處製作；財團法人民間司法改革基金會備份。
